【裁判字號】    97,簡上,464
【裁判日期】    980609
【裁判案由】    妨害公務
【裁判全文】
臺灣臺南地方法院刑事判決             97年度簡上字第464號
上  訴  人  臺灣臺南地方法院檢察署檢察官
被      告  乙○○
上列上訴人因被告妨害公務等案件，不服本院中華民國九十七年
十一月十日九十七年度簡字第六三八號第一審判決（聲請簡易判
決處刑書案號：九十六年度偵字第一八四二二號），提起上訴，
本院判決如下：
    主  文
原判決關於妨害公務部分撤銷。
乙○○對於公務員依法執行職務時，施強暴，累犯，處拘役參拾
日，如易科罰金，以新臺幣壹仟元折算壹日。
    事  實
一、乙○○前因違反動產擔保交易法案件，經本院判處有期徒刑
    三月確定，又因犯妨害公務等案件，經臺灣高雄地方法院分
    別判處有期徒刑三月及三月，並定應執行有期徒刑五月確定
    ，嗣經合併定應執行刑為有期徒刑七月，甫於民國九十六年
    五月二十八日縮刑期滿執行完畢。詎其猶不知悔改，因另案
    妨害公務案件遭通緝，於九十六年十月十七日凌晨零時十分
    許，在彰化縣彰化市○○路○段一九七號前為警緝獲，經警
    解送至臺灣臺南地方法院檢察署，並於同日晚上八時三十五
    分許，在該署第一偵查庭接受檢察官周盟翔訊問時，乙○○
    竟基於侮辱公務員之犯意，不斷以「幹你娘雞巴」、「幹你
    娘」、「狗兒」、「狗官」等穢語辱罵依法執行職務之檢察
    官（被告涉犯刑法第一百四十條第一項之侮辱公務員罪部分
    ，業經原審判決處有期徒刑肆月，如易科罰金，以新臺幣壹
    仟元折算壹日確定）。嗣於該署法警歐寶良欲帶乙○○離開
    偵查庭時，乙○○另基於妨害公務之犯意，用腳使力踹踢偵
    查庭內之欄杆，而對依法執行職務之檢察官及法警施以強暴
    。
二、案經臺灣臺南地方法院檢察署檢察官自動檢舉偵查並聲請簡
    易判決處刑。
    理  由
壹、程序方面：
一、按被告以外之人於審判外之陳述，雖不符前四條之規定，而
    經當事人於審判程序同意作為證據，法院審酌該言詞陳述或
    書面陳述作成時之情況，認為適當者，亦得為證據；當事人
    、代理人或辯護人於法院調查證據時，知有第一百五十九條
    第一項不得為證據之情形，而未於言詞辯論終結前聲明異議
    者，視為有前項之同意，刑事訴訟法第一百五十九條之五第
    一、二項分別定有明文。經查，本件被告乙○○及檢察官等
    人於本院準備程序進行時，均未爭執證人歐寶良及張淑茹之
    偵查中證詞，暨其他書證與物證之證據能力，且迄至本案言
    詞辯論終結前亦均未聲明異議，應視為已同意援引作為證據
    。又本院審酌該等言詞陳述作成時之情況及證據取得過程等
    節，並無非出於任意性、不正取供或其他違法不當情事，且
    客觀上亦無顯不可信之情況，堪認為適當，揆諸前開說明，
    依法均有證據能力。
貳、實體方面：
一、訊據被告固坦承有於上述時、地碰撞偵查庭內欄杆等情事，
    惟矢口否認有何妨害公務之犯行，辯稱：伊係行走時不小心
    碰觸偵查庭內欄杆云云。經查，被告有於前開時、地以腳使
    力踹踢偵查庭內欄杆之事實，業據證人即被害人法警歐寶良
    於偵查中證稱：「（問：檢察官訊問完畢後，由你將被告帶
    出偵查庭時，被告有無踹檢察官座位旁的木質柵欄？）有，
    他用腳用力的踹了一下，我就迅速將他帶離訊問室。」等語
    綦詳（見偵卷二第二十六至二十七頁），核與證人即該署書
    記官張淑茹於偵訊中證述之情節相符（見偵卷二第二十九頁
    ），是被告前開所辯，要係卸責之詞，不足採信，本件事證
    明確，被告犯行堪以認定。
二、按刑法第一百三十五條第一項之妨害公務罪，以行為人對於
    公務員依法執行職務時，施以強暴、脅迫，即屬當之；所稱
    「強暴」，係指一切有形力即物理力之行使而言，不問其係
    對人或對物為之均包括在內；所稱「脅迫」，則指以侵害生
    命、身體、自由、名譽、財物之不法為目的之意思，通知對
    方足使其生恐怖之心之一切行為而言。又此之所謂施強暴，
    不以對於公務員之身體直接實施暴力為限，凡以公務員為目
    標，而對物或對他人施暴力，其結果影響及於公務員之執行
    職務者，亦屬之（最高法院八十二年度台上字第六０八號及
    八十四年度台非字第三三三號判決均可資參照）。查本件被
    告於偵訊中數度辱罵檢察官後，進而用腳使力踹踢欄杆之行
    為，雖係間接地對物為有形力之行使，而非直接對在場依法
    執行職務之檢察官及法警身體為之，惟其係以在場執行職務
    之公務員為目標，且被告施用暴力所為之現時的惡害，並已
    間接形成對於檢察官及法警之逼迫作用，而能妨害渠等之職
    務行使，依前述判決意旨，自應屬對物施以暴力之間接強暴
    行為無訛。核被告所為，係犯刑法第一百三十五條第一項之
    妨害公務罪。原審認被告罪證明確，予以論罪科刑，固非無
    見。惟查，被告所犯係對於公務員依法執行職務時施以「強
    暴」，而非「脅迫」，已業如前述，原審判決認係施「脅迫
    」，容有誤認，檢察官上訴對此提出指摘，為有理由，應由
    本院將原判決關於妨害公務部分撤銷改判。又被告有如事實
    欄所載業經執行有期徒刑完畢之前科紀錄，有臺灣高等法院
    被告前案紀錄表在卷可稽，其於有期徒刑執行完畢後，五年
    內故意再犯本件有期徒刑以上之罪，為累犯，應依刑法第四
    十七條第一項之規定加重其刑。爰審酌被告前有多次妨害公
    務前科犯行，又於本次通緝到案後，不僅出言侮辱檢察官，
    並對檢察官及依法執行戒護職務之法警施強暴，顯見被告對
    自我言行及情緒之控制能力甚差，而其所為不僅突顯被告自
    身藐視法治及挑戰執法公權力之心態，且已妨害國家公權力
    正常之運作，復參酌被告經送鑑定結果僅中下智能程度、自
    控力薄弱、情緒易怒好攻擊、無視他人安全而莽然行動，經
    診斷具有反社會性人格疾患，有高雄市立凱旋醫院精神鑑定
    書附卷可按，及被告犯後坦承侮辱犯行等一切具體情狀，量
    處如主文所示之刑，並諭知易科罰金之折算標準。
據上論斷，應依刑事訴訟法第四百五十五條之一第一項、第三項
、第三百六十九條第一項前段、第二百九十九條第一項前段，刑
法第一百三十五條第一項、第四十七條第一項、第四十一條第一
項前段，刑法施行法第一條之一第一項、第二項前段，判決如主
文。
本案經檢察官甲○○到庭執行職務。
中    華    民    國    98    年    6    月     9     日
                  刑事第五庭    審判長法  官  鍾邦久
                                      法  官  包梅真
                                      法  官  張瑛宗
以上正本證明與原本無異。
不得上訴。
                                      書記官  蔡志賢
中    華    民    國    98    年    6    月     9     日
附錄本案論罪科刑法條：
刑法第135條第1項
對於公務員依法執行職務時，施強暴脅迫者，處 3 年以下有期徒
刑、拘役或 3 百元以下罰金。


司法院資訊處製作；財團法人民間司法改革基金會備份。
